臺灣高等法院刑事判決　　　　　　　　　　　　　九十二年度上更(一)字第八四號
　　上　訴　人
　　即　被　告　甲○○
　　指定辯護人　本院公設辯護人　乙○○
右上訴人因搶奪案件，不服臺灣板橋地方法院八十七年度訴字第六六九號，中華民國
八十八年三月三十一日第一審判決（起訴案號：臺灣板橋地方法院檢察署八十七年度
偵字第二六五四、二八九六號）提起上訴，經判決後，由最高法院發回更審，本院判
決如左：
    主      文
原判決關於甲○○共同連續搶奪暨定執行刑部分均撤銷。
甲○○共同意圖為自己不法之所有，而搶奪他人之動產，處有期徒刑壹年。
    事      實
一、甲○○意圖為自己不法之所有，於八十七年一月七日晚上十一時十五分許與葉鴻
    輝（業已判決有罪），共同基於搶奪之犯意聯絡及行為分擔，於台北縣泰山鄉○○路六十六號前，由葉鴻輝騎乘機車附載甲○○，趁丙○○○不及防備，由甲○○下手搶奪丙○○○之皮包一只（內有現金新台幣（下同）三萬五千元、印章五
    枚、支票三張、
    車逃逸，所得款項朋分花用。
二、案經臺北縣警察局三重分局報請臺灣板橋地方法院檢察署檢察官偵查起訴。
    理      由
一、訊據上訴人即被告甲○○矢口否認有何搶奪之犯行，辯稱：當時我跟葉鴻輝有吵
    架過，警察要他說出二個人，因為他懷恨在心，所以說我搶奪云云。惟查：
    (一)右揭事實，業據同案被告葉鴻輝分別於警詢及原審偵審供述綦詳，其於警詢時
      供稱：「我於十月中旬開始搶奪皮包是以機車尾隨被害人到無人的地點再行搶
      ，由被害人的後方，叫我後載的人扯其皮包得手後再逃逸，共犯為甲○○」、
      「丙○○○是我騎機車ＡＶＨ－３１１重機車載甲○○在泰山鄉○○路六六號
      前由甲○○從後搶皮包」、「丙○○○我們搶得新台幣四萬元」、「丙○○○
      我於八十七年元月七日二十三時十五分在泰山鄉○○路六六號前行搶」（見第
      二八九六號偵查卷第二四頁反面、第二五頁），核與被害人丙○○○於警詢、
      原審指訴相符（分見第二八九六號偵查卷第三七頁、三八頁，原審卷第二宗第
      二六頁反面、第二七頁），嗣經葉鴻輝帶領警方至新莊市公所旁公園起獲黑色
      皮包乙只（內有印章五枚、支票三張），經被害人丙○○○指認為其所有，並
      有被害人丙○○○立具之贓物認領保管單一紙附卷可稽（見第二八九六號偵查
      卷第四二頁）。被害人丙○○○與被告甲○○素無怨隙，衡情當無設詞誣陷故
      入人罪之理，且被害人丙○○○於原審審理時證稱：當時有路燈，行搶之人未
      帶安全帽，後座的人搶了之後還有回頭看等語（見原審卷第二宗第二七頁），
      亦無誤認之虞，是上開被害人丙○○○所為指述，堪信為真。至被害人丙○○○雖於本院審理時改稱：因為晚上看不清楚，沒有看見搶奪皮包之人，不知道
      行搶之人有無戴安全帽（見本院卷九十三年四月二十三日審判筆錄第四頁），
      惟查，被害人於警詢及原審審理時即已指認被告犯行，況被害人丙○○○於本
      院審理時陳稱：「當初在一審開庭的時候，有一個人跟我說阿姨對不起，我也
      不知道什麼，當初四萬多元不見了，我心想花錢就算了，不然要常常來法院」
      （同上卷），可見被害人丙○○○上開於本院所述，或因時間久遠記憶模糊，
      或出於迴護被告、不願訟累所致，尚難採為有利被告之認定。
　　(二)綜上所述，被告甲○○所辯其無搶奪乙節，無非事後卸責之詞，委難採信。被
　　　告甲○○此部分搶奪之事證明確，其犯行堪以認定，應予依法論科。
二、核被告甲○○所為，係犯刑法第三百二十五條第一項搶奪罪。被告前開犯罪與同
    案被告葉鴻輝間，有犯意聯絡與行為分擔，應論以共同正犯。公訴意旨雖認被告
    甲○○所犯為刑法第三百二十七條之常業搶奪罪，惟按「常業」一詞，係指藉以
    為生之意，所謂以犯搶奪為常業者，乃指藉搶奪之行為為生者而言。然本件被告
    甲○○除犯本件搶奪罪外，並無證據證明被告甲○○恃搶為生，尚難認其係欲以
    搶奪為常業，起訴法條容有未洽，自應依法變更起訴法條。
三、原審因而予被告論罪科刑，固非無見。惟查，被告被訴搶奪戊○○部分，並無證
    據足認被告確有此部份犯行（詳理由四），原判決認定被告對於戊○○行搶而與
    前開犯罪部分論處連續犯，尚有未洽。被告甲○○上訴意旨否認此部分犯罪雖無
    理由，惟原判決此部分既有可議，應由本院連同定執行刑部分予以撤銷改判。爰
    審酌被告甲○○為求得款花用，以飛車搶奪婦女之皮包，破壞社會治安，對於婦
    值與犯罪後猶飾詞否認犯行之態度等一切情狀，量處有期徒刑壹年，以示懲儆。
四、公訴意旨另以：被告甲○○與姓名不詳之人共乘機車於八十六年九月五日晚間
    七時許在三重市○○路縣立醫院旁，搶奪戊○○皮包（內有現金四萬元，支票，
    金融卡，證件）；被告甲○○與葉鴻輝共乘機車於八十六年十二月二十日下午
    二時許，在臺北縣三重市○○路○段五十巷口，搶奪被害人丁○之皮包一只（內
    有現金七千多元、支票一張、信用卡證件）。因認被告甲○○此部分涉有搶奪罪
    嫌云云。經查：
    (一)按犯罪事實應依證據認定之，無證據不得認定其犯罪事實；不能證明被告犯罪
      或其行為不罰者，應諭知無罪之判決，刑事訴訟法第一百五十四條第二項、第
      三百零一條第一項定有明文。且為刑事訴訟法上證明之資料，無論其為直接證
      據或間接證據，均須達於通常一般之人均不致於有所懷疑，而得確信其為真實
      之程度，始得據為有罪之認定，若其關於被告是否犯罪之證明未能達此程度，
      而有合理性懷疑之存在，致使無從形成有罪之確信，根據「罪證有疑，利於被
      告」之證據法則，即不得遽為不利於被告之認定，此觀諸最高法院七十六年臺
      上字第四九八六號判例意旨自明。
    (二)公訴人認被告涉有此部分罪嫌，無非以被害人戊○○、丁○於警訊時之指述，
      為其主要論據。
    (三)訊據被告甲○○堅決否認有此部分搶奪之犯行。經查：
　　　被害人戊○○於八十七年二月六日於警局指認被告甲○○之照片，陳稱：「
　　　　經我照片指認係甲○○，當時坐於後座之歹徒，另前面之歹徒，因天色已暗
　　　　，我無法確認何人」（見第二八九六號偵查卷第一一四頁反面），嗣於原審
　　　　審理時經命當庭指認甲○○，被害人戊○○稱：「我現在不敢完全確定是他
　　　　，因為當時是晚上燈光比較暗，搶我的人看起來比較瘦一點，但仍然很像」
　　　　，嗣又改稱：「因為他們是從我左後方騎機車過來搶，甲○○坐後座下手，
　　　　搶了之後，機車開到前面，甲○○有回過頭來看，當時我有騎機車追，他們
　　　　要轉彎時，甲○○回過頭看，而該處也有路燈，所以有看清楚」（同上卷第
　      一九五頁反面、第一九六頁），前後反覆，已非無疑，況查警方並未查獲被
        告甲○○搶奪被害人戊○○所得之贓物，自難僅憑被害人瑕疵之指訴而遽論
　　　　被告有此部分犯行。
　　　被害人丁○固於警訊時指稱：「是他們二人無誤，當時葉鴻輝騎乘機車搭載
　　　　甲○○，由甲○○動手搶我皮包後逃逸」（見第二八九六號偵查卷第一二０
　　　  頁反面），惟其於同次警訊時自承「遭二名不詳男子騎乘機車從我背後搶奪
　　　　皮包一只後逃逸」、「是今我看到報紙警方有查獲類似犯嫌而前來指認」（
　　　　見第二八九六號偵查卷第一二０頁），則在其突處驚恐以及搶嫌係自後方搶
　　　　奪之情況下，被害人丁○如何能認清嫌犯之長相，並辨認何人坐在機車前座
　　　　，何人坐在機車後座，不無可疑。再者，同案被告葉鴻輝於原審審理時亦否
　　　　認有與被告甲○○搶奪被害人丁○之皮包（見原審卷第一宗第六二頁反面）
　　　　，且警方亦未查獲足以證明被告有搶奪被害人丁○之贓物，自難僅憑被害人
　　　　丁○之指訴而逕認被告有何此部分犯罪。
    (四)綜上，被告甲○○被訴搶奪戊○○、丁○之行為，均屬不能證明，此外，檢察
      　官亦不能提出足資證明被告此部分犯罪之積極證據或證明方法，從而，本件
        既不能證明被告甲○○有公訴人所指此部分犯行，本應為其無罪之諭知。惟
        公訴意旨認此部分與被告甲○○上開論罪科刑之犯行部分有常業犯實質上一
        罪之關係，爰不另為無罪之諭知。
據上論斷，應依刑事訴訟法第三百六十九條第一項前段、第三百六十四條、第二百九
十九條第一項前段、第三百條、刑法第二十八條、第三百二十五條第一項，判決如主
文。
本案經檢察官蔡薰慧到庭執行職務。
中　　　華　　　民　　　國　　九十三　　年　　　六　　　月　　十一  　　日
                              臺灣高等法院刑事第四庭
                                  審判長法  官  蔡  永  昌
                                        法  官  李  英  豪
                                        法  官  陳  榮  和
右正本證明與原本無異。
如不服本判決，應於收受送達後十日內向本院提出上訴書狀，其未敘述上訴之理由者
並得於提起上訴後十日內向本院補提理由書（均須按他造當事人之人數附繕本）。
                                        書記官  劉  麗  芬
中　　　華　　　民　　　國　　九十三　　年　　　六　　　月　　十四  　　日
附錄：本案論罪科刑法條全文
刑法第三百二十五條第一項：
意圖為自己或第三人不法之所有，而搶奪他人之動產者，處六月以上五年以下有期徒
刑。
第一項之未遂犯罰之。
